最高法院民事判決　　　　　　　　　　　　　　　八十八年度台上字第一九三○號
　　上　訴　人　丙○○
　　被 上訴 人　嘉騏建設有限公司
　　法定代理人　陳宗達
　　被 上訴 人　甲○○
　　　　　　　　乙○○
右當事人間請求返還定金等事件，上訴人對於中華民國八十七年七月三十一日台灣高
等法院第二審判決（八十七年度上字第四一九號），提起上訴，本院判決如左：
    主  文
上訴駁回。
第三審訴訟費用由上訴人負擔。
    理  由
本件上訴人主張：伊於民國八十三年七月七日，就坐落台北縣汐止鎮○○段南港子小
段一三之一號、一三之一二八號土地上「香隄大街」香榭區編號Ｂ５棟第七樓房屋，
與被上訴人嘉騏建設有限公司（下稱嘉騏公司）及被上訴人甲○○、乙○○（下稱甲
○○等）依序訂立房屋買賣合約書及土地買賣合約書，並分別交付訂金與簽約金計新
台幣（下同）二十四萬元，依約甲○○等應於八十四年七月間將系爭土地應有部分移
轉登記於伊，如有違反合約，被上訴人應負連帶責任。詎系爭土地因遭法院查封、拍
賣，致陷於給付不能，經伊解除買賣合約等情。爰依契約解除回復原狀之法律關係，
求為命被上訴人連帶返還四十八萬元，並加付法定遲延利息之判決。
被上訴人則以：兩造已於八十六年十月二十八日和解，伊同意上訴人於系爭預售房屋
交屋後，始一次給付工程款，無庸按工期進度付款，及贈送上訴人車位乙個，雙方延
期繼續履約，上訴人即不能再主張已解約之權利等語。資為抗辯。
原審以：查上訴人向被上訴人嘉騏公司及甲○○等購買系爭預售房屋及系爭土地應有
部分，價金各為三百五十一萬元，依施工進度分四十二期或四十三期付款，嗣系爭土
地被法院查封，拍賣，因無人應買，現交付強制管理，上訴人乃主張解除系爭土地及
房屋買賣契約，並提起本件訴訟，在第一審法院審理期間，兩造於八十六年十月二十
八日成立訴訟外和解等情，為兩造所是認，復有房屋買賣合約、土地買賣合約、台灣
士林地方法院民事執行處通知、和解書可稽。依該和解書第二條：「乙方（上訴人）
同意於新資方總維建設公司參與合作開發或承受本案（香隄大街預售屋）並與乙方換
約完成時，乙方同意撤回對甲方所提起之第一審之民事起訴（乙方不得拒絕換約）。
」，第三條：「(一)甲方（被上訴人）同意乙方應付之所有工程期款，延至本案交屋前
十五日，經甲方通知後一次給付完畢。(二)甲方願贈與丙○○Ｂ＼Ｃ棟地下一層編號１０
車位一位。(三)甲方同意乙方就其所承購之房屋作適度之隔間變更。(四)第一條所示房
地（系爭房地）過戶或移轉他人一切手續費用由甲方負責。(五)丙○○所購房屋屋頂，
甲方同意以樹脂作防水處理。」之記載，第二條之約定，係僅就上訴人撤回本件起訴
附有停止條件之法律行為，而兩造間實質上權利義務之關係，在被上訴人與總維公司
及上訴人三方簽訂新買賣契約前，悉依和解書第三條之內容定之。茲參酌比較原買賣
合約，及上述和解書第三條，有關價金付款方法，移轉費用負擔，系爭房屋屋頂建築
施作標準之變更，暨附贈地下停車位，優待隔間等情以觀，足認和解書變更原買賣合
約之內容，係加重被上訴人之義務，增加上訴人之權利及減輕其責任，兩造仍續買賣
系爭房地，探求兩造真意，不論解為回復原買賣合約，抑或為更新，兩造和解仍在繼
續買賣系爭房地契約之履行。按和解有使當事人所拋棄之權利消滅，及使當事人取得
和解契約所訂明權利之效力，民法第七百三十七條定有明文。兩造既於第一審繫屬期
間，成立訴訟外和解，保有系爭房地之買賣關係，上訴人即不得再以和解前系爭土地
遭查封致給付不能之事由，主張解除原買賣合約而請求返還價金。再者，上開和解書
既未就履行期間有特別重要之合意表示，上訴人又不能證明該和解書成立後有定期催
告或解約之行為，自不得以被上訴人遲不履行和解，而主張原買賣合約或新和解書已
當然解除。從而，上訴人本於契約解除回復原狀之法律關係，訴請被上訴人連帶返還
四十八萬元本息，即非有據，不應准許。為其心證之所由得，並說明兩造其餘之攻擊
防禦方法，不予審酌之理由，爰將第一審所為上訴人勝訴之判決廢棄，改判駁回其訴
，經核於法並無違誤。上訴論旨，猶就原審取捨證據、認定事實及解釋契約之職權行
使，指摘原判決不當，求予廢棄，非有理由。
據上論結，本件上訴為無理由，依民事訴訟法第四百八十一條、第四百四十九條第一
項、第七十八條，判決如主文。
中      華      民      國    八十八    年      八      月     二十七   日
                              最高法院民事第三庭
                                  審判長法官  范  秉  閣
                                        法官  朱  建  男
                                        法官  曾  煌  圳
                                        法官  許  澍  林
                                        法官  鄭  玉  山
      右正本證明與原本無異
                                              書  記  官
中      華      民      國    八十八    年      九      月     十五     日
